【裁判字號】    92,簡上,314
【裁判日期】    921021
【裁判案由】    電子遊戲場業管理條例
【裁判全文】
臺灣高雄地方法院刑事判決                        九十二年度簡上字第三一四號
    上  訴  人  臺灣高雄地方法院檢察署檢察官
    被      告  甲○○
右列上訴人因被告違反電子遊戲場業管理條例案件，不服本院高雄簡易庭九十二年度
簡字第九七八號中華民國九十二年五月二十二日第一審判決（聲請簡易處刑案號：九
十二年度偵字第一０一、一二八、二一二七號，及移
字第四七九九、七三五四號、九二九一號），提起上訴並移
偵字第一一０八三、一二五五一號），本院管轄之第二審合議庭認為應適用通常程序
，自為第一審判決，判決如左：
    主  文
原判決撤銷。
甲○○共同以賭博為常業，累犯，處有期徒刑壹年。扣案如附表編號八所示之賭博性
電子遊戲機台共伍台（均含ＩＣ板各壹塊）、機台內賭資共計新臺幣壹仟貳佰元，及
如附表編號一至七所示之非屬賭博性之電子遊戲機台共貳拾貳台及機台內現金共計新
臺幣陸萬貳仟肆佰伍拾元，均沒收。
    事實
一、甲○○前因違反電子遊戲場業管理條例案件，經臺灣高等法院高雄分院以九十一
    年度上易字第一二九號判處有期徒刑六月確定在案，並於民國九十一年九月三十
    日易科罰金執行完畢。又因違反電子遊戲場業管理條例案件，經本院以九十一年
    度易字第二一三二號判處有期徒刑六月確定，並於九十二年一月三日易科罰金執
    行完畢。詎其仍不知悔改，明知未依電子遊戲場業管理條例規定辦理營利事業登
    記者，不得經營電子遊戲場業，且如附表所示營業場所之許可營業項目均未包含
    經營電子遊戲場業務，竟基於概括犯意，連續於如附表所示時間及營業場所，未
    經許可，擅自擺設其所有如附表所示之電子遊戲機台，供不特定人把玩，並分別
    僱用如附表編號一至七所示不知情之店員黃雪菱等人負責看顧機台；及在附表編
    號八所示之營業場所，藉其所擺設之賭博性電子遊戲機台，與不特定人賭博財物
    ，由賭客以硬幣投入機具內押注賭輸贏，押中者依各該機台之賠率供賭客累積分
    數經洗分後所得積分兌換現金，未中者，押注金則落入機匣內歸甲○○所有，藉
    此射倖之賭博方式，計算輸贏，並僱用有共同犯意聯絡之店員林幸容擔任收銀員
    及負責洗分、兌換現金之工作，並恃以維生，以之為業，而違法經營電子遊戲場
    業。嗣於附表編號一至七所示查獲時間，客人陳順東、林榮營、陳炳旭、柯逸飛
    、殷相全等人分別在如附表編號一至六所示營業場所打玩電子遊戲機台及如附表
    編號七所示之電子遊戲機台插電營業之際，為警當場查獲，並扣得如附表編號一
    至七所示甲○○所有非賭博性之電子遊戲機台共二十二台（均含ＩＣ板各一塊）
    及機台內現金共計新臺幣（下同）六萬二千四百五十元等物。另於如附表編號八
    所示查獲時間，賭客陳子葳打玩「滿貫大亨」電子遊戲機台，累積積分至一百八
    十分後，由店員林幸容洗分並兌換現金一千八百元予陳子葳之際，為警當場查獲
    ，並扣得如附表編號八所示賭博性電子遊戲機台共五台（均含ＩＣ板各一塊）、
    機台內賭資現金一千二百元及賭客陳子葳兌換所得之現金一千八百元（林幸容、
    陳子葳涉嫌賭博部分業經本院另案判決）。
二、案經高雄市政府警察局苓雅分局、三民第二分局報告臺灣高雄地方法院檢察署檢
    察官偵查後聲請簡易判決處刑，暨移送併案審理。
    理  由
一、右揭被告甲○○未經許可擺設電子遊戲機台，而違法經營電子遊戲場業之犯罪事
    實，業據被告於警詢、偵查及本院調查、審理中坦承不諱，核與證人即店員黃雪
    菱、李嘉興、楊雅惠、朱順龍、朱德清等人，及各次查獲當日在場打玩機台之客
    人陳順東、林榮善、陳炳旭、柯逸飛、殷相全等人分別於警詢中證述，暨另案被
    告即店員林幸容、賭客陳子葳分別於警詢及偵查中供述之情節均相符，並有現場
    檢查紀錄表八份、照片三十五張、營利事業登記證二份附卷可稽。此外，復有如
    附表編號一至七所示被告所有非賭博性之電子遊戲機台共二十二台（均含ＩＣ板
    各一塊）及機台內現金合計共六萬二千四百五十元，暨附表編號八所示賭博性電
    子遊戲機台共五台（均含ＩＣ板各一塊）、機台內賭資現金一千二百元及賭客陳
    子葳兌換所得之現金一千八百元扣案可資佐證。綜上足認，被告此部分自白與事
    實相符，自可採為認定事實之證據。則被告右揭違法經營電子遊戲場業之犯行，
    堪以認定。
二、訊據被告甲○○矢口否認附表編號八所示之賭博犯行，並辯稱：伊所擺設之機台
    不能兌換現金，並未交待店員可以換錢，不知道店員為何換錢給客人云云。經查
    ，右揭賭客陳子葳於附表編號八所示之營業場所及查獲時間，投幣打玩「滿貫大
    亨」電子遊戲機，累積積分至一百八十分後，向店員林幸容示意洗分，經林幸容
    至機台前確認分數，按洗分鈕，而兌換一千八百元予陳子葳時，為警當場查獲等
    事實，業據另案被告陳子葳、林幸容分於警詢及偵查中分別供述在卷（九十二年
    度偵字第九七八０號案卷參照），且互核一致，並有附表編號八所示賭博性電子
    遊戲機台共五台（均含ＩＣ板各一塊）、機台內賭資現金一千二百元及賭客陳子
    葳兌換所得之現金一千八百元扣案可資佐證，暨現場檢查紀錄表一份及照片八張
    附卷可稽。且另案被告陳子葳、林幸容前開賭博犯行業經本院九十二年度簡字第
    一八五四號分別判處二人罰金及徒刑在案，亦有前開判決書一份在卷可佐。被告
    雖以前詞置辯，惟查，另案被告林幸容係以月薪一萬六千元之代價，受僱於被告
    在附表編號八所示營業場所擔任店員，及負責兌換零錢供客人投幣打玩店內之電
    子遊戲機台，電子遊戲機台營業所得均由被告一人收取等情，業據被告於本院審
    理中供述在卷（本院九十二年十月七日審判筆錄參照），則設若被告事前並未指
    示林幸容將客人投幣打玩電子遊戲機台所累積之積分洗分並兌換現金予客人，以
    林幸容僅係受僱擔任店員，除按月領取薪水外，並無其他利益可圖之情況觀之，
    衡情絕不可能自作主張為客人洗分及兌換現金，而使自己陷入遭被告追查營業金
    額短少之風險，足認林幸容確係受被告指示而為客人洗分及兌換現金之事實無訛
    。是被告與林幸容就如附表編號八所示賭博犯行，應有犯意聯絡及行為分擔甚明
    。被告前揭所辯，顯係事後卸責之詞，不足採信。則被告如附表編號八所示賭博
    犯行，亦堪以認定。
三、按「未依本條例規定辦理營利事業登記者，不得經營電子遊戲場業」，電子遊戲
    場業管理條例第十五條定有明文，是核被告甲○○未依前開條例規定辦理營利事
    業登記，擅自於如附表所示營業場所經營電子遊戲業之行為，係違反前開條例第
    十五條規定，應依同條例第二十二條規定處罰；又其於如附表編號八所示營業場
    所，僱用店員林幸容，擺設賭博性機台多台，與不特定之人賭博財物，顯係恃此
    維生，以之為業，核係犯刑法第二百六十七條之常業賭博罪。被告與附表編號八
    所示店員林幸容就上開犯行，互有犯意之聯絡及行為之分擔，均為共同正犯。至
    被告分別僱用如附表編號一至七所示不知情之店員黃雪菱等人負責看顧機台，而
    違法經營電子遊戲業，係間接正犯。又被告於如附表所示同一地點（編號一及編
    號二，編號三及編號四，編號七及編號八），未經許可先後擺設數台電子遊戲機
    台之犯行，應係一個違法營業行業，屬單純一罪。至被告先後於如附表所示不同
    時間、地點，未經許可擺設數台電子遊戲機台之犯行，則係屬數個違法營業行為
    ，時間緊接，且觸犯構成要件相同之罪名，應係基於概括犯意反覆為之，應依連
    續犯之規定論以一罪，並加重其刑。而被告所犯上開違反電子遊戲場業管理條例
    犯行與常業賭博罪間，有方法結果之牽連關係，應從一重之常業賭博罪論處（最
    高法院九十年度臺非字第二七六號判決意旨參照）。再被告前因違反電子遊戲場
    業管理條例案件，經本院以九十一年度易字第二一三二號判處有期徒刑六月確定
    在案，且於九十二年一月三日易科罰金執行完畢，詎其仍不知悔改，於前開判決
    執行完畢後，於五年內再犯本件有期徒刑以上刑之宣告，為累犯，應依法加重其
    刑，並依法遞加之（其於九十二年一月三日前非法擺設電子遊戲機部分，雖係於
    前開刑事判決確定後尚未執行完畢前所為，惟該部分既與被告於九十一年一月三
    日後再經查獲部分，分別有連續犯或牽連犯之裁判上一罪關係，或單純一罪之實
    質上一罪關係，皆應論以累犯）。檢察官雖僅就如附表編號一至三所示犯行聲請
    簡易判決處刑，惟附表編號四至八號所示犯行，分別與附表編號一至三所示犯行
    有連續犯、牽連犯之裁判上一罪或單純一罪之實質上一罪關係，業如前述，為檢
    察官聲請簡易判決處刑之效力所及，本院自應併予審理。原審以被告犯罪事證明
    確，予以論罪科刑，固非無見，惟被告所為如附表編號七、八所示違反電子遊戲
    場業管理條例及常業賭博罪犯行部分，原審未及併案審酌，尚有未洽，故檢察官
    上訴意旨指摘原判決不當，為有理由，自應由本院將原判決撤銷改判。爰審酌被
    告前因違反電子遊戲業管理條例案件，經臺灣高等法院高雄分院以九十一年度上
    易字第一二九號判處有期徒刑六月確定在案，並於民國九十一年九月三十日易科
    罰金執行完畢；又因違反電子遊戲場業管理條例案件，經本院以九十一年度易字
    第二一三二號判處有期徒刑六月確定，並於九十二年一月三日易科罰金執行完畢
    ，有前揭臺灣高等法院被告全國前案紀錄表及本院九十一年度易字第二一三二號
    判決書各一份在卷可憑，竟又先後於數個違法營業場所為警查獲，其中同一地點
    並遭查獲數次，藐視國家法紀莫此為甚，且涉及金錢賭博，敗壞社會風氣，犯罪
    情節非輕，犯後就賭博犯行猶飾詞卸責，顯無悔意等一切情狀，量處如主文所示
    之刑。
四、扣案如附表編號八所示之賭博性電子遊戲機台共五台（均含ＩＣ板各一塊），均
    為當場賭博之器具，在前開賭博性電子遊戲機台內查獲之現金共計一千二百元，
    係屬在賭檯之財物（最高法院九十年度臺非字第一八九號判決意旨參照），均依
    刑法第二百六十六條第二項之規定，不問屬於犯人與否，予以宣告沒收。扣案如
    附表編號一至七號所示之非屬賭博性之電子遊戲機台共二十二台及機台內之現金
    共計六萬二千四百五十元，均係被告所有，供本件違反電子遊戲場業管理條例犯
    行所用或所得之物，亦據被告供承在卷，爰分別依刑法第三十八條第一項第二款
    、第三款之規定宣告沒收。至扣案如附表編號八所示另案被告陳子葳身上查獲兌
    換所得之現金一千八百元，係另案被告陳子葳所有犯罪所得之物，且非屬在賭檯
    或兌換籌碼處之財物，故不予宣告沒收之，併予敘明。
五、檢察官另認被告如附表編號一所示犯行，係自九十一年十月七日前案判決確定後
    起；如附表編號二所示犯行，係自九十一年十二月十一日起，即在「錡霖超商」
    非法擺設電子遊戲機台，然此業據被告否認在卷，本院復查無其他證據可資證明
    被告自九十一年十月七日前案判決後起至同年十一月底止，及自九十一年十二月
    十一日為警查獲後起至九十二年一月一日止，亦有於「錡霖超商」非法擺設電子
    遊戲機台之犯行，此部分自屬不能證明被告犯罪，本應為無罪之諭知，然檢察官
    既認該部分與如附表編號一、二所示犯行，有單純一罪之實質上一罪關係，及與
    附表編號三所示犯行有連續犯之裁判上一罪之關係，爰不另為無罪之諭知。
六、又按檢察官聲請以簡易判決處刑之案件，經法院認為有第四百五十一條之一第四
    項但書之情形者，應適用通常訴訟程序審判之，刑事訴訟法第四百五十二條定有
    明文。另按對於簡易判決之上訴，準用刑訴法第三編第一章及第二章之規定，管
    轄第二審之地方法院合議庭受理簡易判決上訴案件，應依通常程序審理。其認案
    件有刑訴法第四百五十二條之情形者，應撤銷原判決，逕依通常程序為第一審判
    決，法院辦理刑事訴訟簡易程序案件應行注意事項第十四項亦定有明文。本件檢
    察官聲請簡易判決處刑意旨既未就被告所犯如附表編號四至八所示違反電子遊戲
    場業管理條例及常業賭博罪犯行部分一併聲請本院以簡易判決處刑，已詳如前述
    ，足認承辦檢察官據以聲請簡易判決處刑之犯罪事實顯然與本院認定之犯罪事實
    不符，而本院復就被告所為量處有期徒刑一年，亦逾越刑事訴訟法第四百四十九
    條第三項簡易判決所科之刑以宣告緩刑、得易科罰金之有期徒刑及拘役或罰金為
    限之規定，足認檢察官聲請簡易判決處刑為不適當，而有刑事訴訟法第四百五十
    一條之一第四項但書第二款之情形，故依前揭規定，應由本院合議庭逕依通常程
    序審理後，自為第一審判決，僅此敘明。
據上論斷，應依刑事訴訟法第四百五十五條之一第一項、第三項、第四百五十二條、
第四百五十一條之一第四項第二款、第三百六十九條第一項前段、第三百六十四條、
第二百九十九條第一項前段，電子遊戲場業管理條例第二十二條、刑法第十一條、第
二十八條、第二百六十七條、第五十五條、第四十七條、第二百六十六條第二項、第
三十八條第一項第二款、第三款，罰金罰鍰提高標準條例第一條前段，判決如主文。
本案經檢察官乙○○到庭執行職務。
中      華      民      國    九十二    年      十      月    二十一    日
                                  臺灣高雄地方法院刑事庭
                                      審判長法  官 黃三友
             法  官 黃宗揚
                                            法  官 王雅苑
右正本證明與原本無異。
如不服本判決，得於判決書送達之翌日起十日內，以書狀敘述理由，向本庭提出上訴。
                                            書記官 黃琬婷
中      華      民      國    九十二    年      十      月    二十一    日
附錄法條：
電子遊戲場業管理條例第十五條
未依本條例規定辦理營利事業登記者，不得經營電子遊戲場業。
電子遊戲場業管理條例第二十二條
違反第十五條規定者，處行為人一年以下有期徒刑、拘役或科或併科新台
幣五十萬元以上二百五十萬元以下罰金。
中華民國刑法第二百六十七條
 (常業賭博罪)
以賭博為常業者，處二年以下有期徒刑，得併科一千元以下罰金。
附表：
┌──┬────────┬───────┬────────┬─────┬─────┬─────────┐
│編號│   犯罪地點     │  犯罪時間    │   查獲時間     │僱用之店員│查獲情形  │查獲之機台及機具內│
│    │                │              │                │          │          │千元（處刑書漏未  │
│    │【 錡霖超商 】  │自九十一年十二│九十二年十二月十│  黃雪菱  │客人陳順東│「動物柏青樂」一台│
│    │                │月一日起至同年│一日中午十二時三│          │正在打玩「│、「超級金象王」二│
│ 一 │高雄市苓雅區福德│月十一日中午十│十分許          │          │動柏青樂」│台（均含ＩＣ板各一│
│    │三路六０號      │二時三十分許  │                │          │電子遊戲機│塊）、現金一萬七千│
│    │                │              │                │          │          │五百元            │
├──┼────────┼───────┼────────┼─────┼─────┼─────────┤
│    │                │自九十二年一月│九十二年一月九日│  李嘉興  │客人陳順東│「動物柏青哥」、「│
│    │                │二日起至同年月│上午十一時四十分│          │正在打玩「│超級劍龍二代」各一│
│ 二 │     同右       │九日上午十一時│許              │          │超級劍龍二│台、「超級金象王」│
│    │                │四十分許（處刑│                │          │代」電子遊│二台（均含ＩＣ板各│
│    │                │書誤載為九十二│                │          │戲機      │一塊）、現金一萬四│
│    │                │年一月二日零時│                │          │          │千元（處刑書漏未記│
│    │                │許）          │                │          │          │載）              │
├──┼────────┼───────┼────────┼─────┼─────┼─────────┤
│    │【 界揚超商 】  │自九十一年十二│九十一年十二月九│  楊雅惠  │客人林榮營│「水果盤」三台（處│
│    │                │月二日起至同年│日晚上十時許    │          │正在打玩「│刑書誤載為二台）、│
│ 三 │高雄市三民區九如│月九日晚上十時│                │          │水果盤」電│「麻將牌」一台（均│
│    │二路四四六號    │許止          │                │          │子遊戲機  │含ＩＣ板各一塊）、│
│    │                │              │                │          │          │現金一千六百元    │
├──┼────────┼───────┼────────┼─────┼─────┼─────────┤
│    │                │自九十二年二月│九十二年二月十九│  朱順龍  │客人陳炳旭│「滿貫大亨」、「劍│
│    │                │十九日下午四時│日晚上六時三十分│          │正在打玩「│龍」、「超級金象王│
│ 四 │     同右       │起至同日晚上六│ 許             │          │劍龍」及「│」、「祥龍」各一台│
│    │                │時三十分許止  │                │          │金象王」電│（均含ＩＣ板各一塊│
│    │                │              │                │          │子遊戲機  │）、現金一千二百元│
├──┼────────┼───────┼────────┼─────┼─────┼─────────┤
│    │【 喜得順超商 】│自九十一年一月│九十二年一月十六│  朱清德  │客人柯逸飛│「滿貫大亨」、「超│
│    │                │十二日起至九十│日下午四時許    │          │正在打玩「│級金象王賓果」、「│
│ 五 │高雄市三民區建德│二年一月十六日│                │          │動物柏青樂│動物柏青樂」、「祥│
│    │路六五號        │下午四時許止  │                │          │」電子遊戲│龍瑪琍三代」各一台│
│    │                │              │                │          │機        │（均含ＩＣ板各一塊│
│    │                │              │                │          │          │）、現金四千七百元│
├──┼────────┼───────┼────────┼─────┼─────┼─────────┤
│    │【 界揚超商 】  │自九十一年三月│九十二年四月二日│  不詳    │客人殷相全│「超級金象王」二台│
│    │                │二十日起至九十│晚上十一時十五分│          │正在打玩「│（均含ＩＣ板各一塊│
│ 六 │高雄市新興區球庭│二年四月二日晚│許              │          │超級金象王│）、現金二萬三千四│
│    │路一號          │上十一時十五分│                │          │」電子遊戲│百五十元          │
│    │                │許止          │                │          │機        │                  │
├──┼────────┼───────┼────────┼─────┼─────┼─────────┤
│    │【 恩比益超商 】│自九十二年三月│九十二年四月十一│  林幸容  │「滿貫大亨│「滿貫大亨」一台  │
│    │                │三十日起至同年│日晚上七時五十分│          │」電子遊戲│（含ＩＣ板一塊）  │
│ 七 │高雄市三民區金山│四月十一日晚上│許              │          │機一台插電│                  │
│    │路二一一號      │七時五十分許  │                │          │營業中    │                  │
├──┼────────┼───────┼────────┼─────┼─────┼─────────┤
│    │【 界揚超商 】  │自九十二年四月│九十二年四月二十│  林幸容  │賭客陳子葳│「滿貫大亨」二台、│
│    │                │二十日起至同年│三日晚上十時三十│          │打玩「滿貫│「金象王」、「祥龍│
│ 八 │高雄市三民區金山│月二十三日晚上│分許            │          │大亨」電子│」、「劍龍」各一台│
│    │路二一一號      │十時三十分許  │                │          │遊戲機後，│（均含ＩＣ板各一塊│
│    │                │              │                │   │由店員洗分│）、現金一千二百元│
│    │                │              │                │          │並兌換現金│                  │
│    │                │              │                │          │一千八百元│                  │
│    │                │              │                │          │予陳子葳  │                  │
└──┴────────┴───────┴────────┴─────┴─────┴─────────┘


司法院資訊處製作；財團法人民間司法改革基金會備份。
